【裁判字號】    98,消債更,331
【裁判日期】    980914
【裁判案由】    更生事件
【裁判全文】
臺灣板橋地方法院民事裁定           98年度消債更字第331號
聲  請  人  甲○○
上列當事人因消費者債務清理事件聲請更生，本院裁定如下：
    主  文
聲請駁回。
聲請費用由聲請人負擔。
    理  由
一、本件聲請意旨略以：聲請人前曾於民國95年10月間依「中華
    民國銀行公會會員辦理消費金融案件無擔保債務協商機制」
    ，與最大債權銀行台北富邦商業銀行股份有限公司（下稱台
    北富邦銀行）達成分期還款協議，同意自95年10月起，分10
    0 期，利率5%，每月償還17728 元，依各債權銀行債權金額
    比例清償各項債務，直至全部清償為止。然聲請人依約繳納
    協商金額一期後，因當時剛進公司還處於認用期中，工作約
    一個月後，因未通過公司考核，故無法繼續任職，聲請人再
    次陷無工作之下而竭盡所能尋找工作，嗣於95年12月任職於
    紐帕堤公司起薪每月28000 元，惟聲請人扣除上開協商款後
    即無法維持每月最低生活費標準，致聲請人履行上開協商條
    件顯有重大困難，迫不得已毀諾。後聲請人再與各債權銀行
    成立個別協商，惟寶華銀行業將對聲請人債權讓與良京實業
    股份有限公司，而良京公司以聲請人所提協商金額每月200
    0 元僅供清償其利息，拒與聲請人協商。故聲請人實無力依
    約履行，而有不可歸責之事由，為此聲請更生等語。
二、按債務人與金融機構協商成立者，不得聲請更生或清算，但
    因不可歸責於己之事由，致履行顯有重大困難者，不在此限
    ；本條例施行前，債務人依金融主管機關協調成立之中華民
    國銀行公會會員辦理消費金融案件無擔保債務協商機制與金
    融機構成立之協商，準用前項之規定，消費者債務清理條例
    第151 條第5 項、第6 項分別定有明文。又聲請更生或清算
    不合程式或不備其他要件者，法院應以裁定駁回之，但其情
    形可以補正者，法院應定期間先命補正，復為同條例第8 條
    所明定。又債務人與金融機構協商成立者，除因不可歸責於
    己之事由，致履行顯有重大困難外，不得聲請更生或清算，
    其立法意旨在避免債務人就已成立之協商任意毀諾，濫用更
    生或清算之債務清理程序，蓋因債務清償方案乃係經當事人
    行使程序選擇權所為之債務清理契約，債務人自應受其拘束
    ，故債務清償方案成立後，債務人即應按其條件履行，不得
    任意毀諾，僅於其後因情事變更，致該方案履行困難甚或履
    行不能，且債務人就此並無可歸責之事由時，始能聲請更生
    或清算。
三、本件聲請人前於95年10月起依金融主管機關協調成立之中華
    民國銀行公會會員辦理消費金融案件無擔保債務協商機制，
    與最大債權金融機構台北富邦銀行達成協商，協議自95年10
    月起，分100 期，年利率5%，每期按月還款17728 元，並於
    95年12月25日毀諾等情，有聲請人所提之協議書、無擔保債
    務還款計畫之影本各1 份、台北富邦銀行98年6 月8 日陳報
    狀在卷足憑。且觀諸聲請人提出財團法人金融聯合徵信中心
    債權人清冊中「是否曾參與銀行公會債務協商」欄註記「Y
    」一節亦明。準此，本件聲請人依上開協商機制與最大債權
    金融機構協商成立後，再向本院聲請更生，尚須符合「不可
    歸責於己之事由致履行顯有重大困難」之法定要件，方為適
    法。經查：
  (一)就聲請人本人之必要基本生活支出部份，聲請人並未提出全
    部憑證以資證明，無從審酌是否均屬必要基本生活之費用，
    此部份因消費者債務清理條例之立法目的，係為使不幸陷入
    經濟困境之人得以清理債務、重建生活，並在清理過程中能
    保有符合人性尊嚴之最低基本生活，而非維持債務人過去慣
    常之寬逸生活，是於評估債務人是否有不能清償或履行原協
    商方案是否顯有重大困難時，並非由聲請人任意主張其基本
    生活費用之數額，否則將造成揮霍無度以致清償能力降低，
    反而易使更生程序無從進行，因此本院認應以內政部所公告
    之97年度臺灣省低收入戶最低生活費用每人每月為9829元計
    算始為合理，且此該最低生活費用即包括食、衣、住、行等
    費用在內，聲請人既負債大於資產，本應較一般人更節約支
    出，節省開銷，就確非屬基本必要生活支出，應重新檢視，
    予以排除。因之，應以上開9829元作為聲請人每月必要基本
    生活支出之金額。是聲請人陳稱每月支出必要生活費用15
    181 元，並未證明其就逾9829元金額支出部分，確屬必要基
    本生活之支出，殊不可取。
  (二)聲請人自陳目前月薪30558 元等情，此有96年度綜合所得稅
    各類所得資料清單及存摺影本在卷可稽，是扣除前開聲請人
    基本生活必要支出9829元，尚餘20729 元，足供聲請人清償
    協商款17728 元。是聲請人並非具有不能清償協商款或清償
    有困難協商款之事實。
  (三)聲請人主張毀諾之原因係95年成立協商當時，任職旗津窯文
    化藝術有限公司從事景觀雕塑工作，每月薪資約四萬元，惟
    因尚在公司試用期中，工作一個月後，未通過公司考核，而
    無法續任，嗣於同年12月間始另尋紐帕堤企業有限公司、月
    入28000 元之工作等情，固據聲請人提出紐帕堤企業有限公
    司之聲請人薪資帳戶即第一銀行中壢分行存摺影本在卷可憑
    。惟查，聲請人自成立協商後僅二月即任職月薪28000 元之
    工作，縱令聲請人具有一時不能履行之情事，核亦僅係短暫
    一時之履行不便，聲請人非不得向債權銀行申請暫緩繳款，
    以度過短暫一時不便之困難；況依聲請人上開收入，且審酌
    聲請人第一銀行存摺影本，於95年12月間所示存款結存金額
    以觀，加計聲請人其餘月份之收入，已足清償聲請人協商款
    及聲請人之基本生活之支出，益徵聲請人樽節開支，依協商
    條件履行，應無重大困難之處，並非有不能清償或不能清償
    之虞，聲請人逕選擇毀諾協商條件，自屬可歸責於聲請人之
    事由。
  (四)依聲請人提出95年度綜合所得稅各類所得資料清單，顯示聲
    請人於95年度收入合計為166890元，則平均月入約13907.5
    元，惟聲請人仍於95年10月與債權銀行成立協商按月償還協
    商款17728 元。且依聲請人於協商時陳報月入約30000 元，
    此有台北富邦銀行提出聲請人財務資料表一件可稽。惟聲請
    人陳明自96年1 月起即任職紐帕堤企業有限公司，平均月入
    30558 元，則聲請人於協商時之薪資收入，與嗣後聲請人之
    薪資收入比較，聲請人之薪資收入並未有減少之事實，反而
    係增多，而於薪資收入少時，即可按月清償，豈有薪資增多
    卻未能清償之理。是依聲請人之薪資收入增多之情事以觀，
    聲請人毀諾顯係可歸責於聲請人之事由，要堪認定。
四、綜上，本件聲請人既曾成立債務協商，依聲請人之收入資產
    狀況之事實，尚非不能清償債務或有不能清償之虞，聲請人
    逕選擇毀諾未予清償，要係可歸責於聲請人之事由。本件聲
    請人之聲請不符合本條例第3 條、第151 條第5 項、第6項
    所定要件，既有同條例第46條第3 款所定情形，且上開欠缺
    又屬無從補正，依上說明，自應駁回其更生之聲請，爰裁定
    如主文。
中    華    民    國    98    年    9     月    14    日
                  民事第二庭    法  官  李行一
上為正本係照原本作成
如不服本裁定，應於裁定送達後10日內，以書狀向本院提出抗告
，並繳納抗告費新臺幣1 千元
中    華    民    國    98    年    9     月    14    日
                                書記官  蔡於衡


司法院資訊處製作；財團法人民間司法改革基金會備份。
